【裁判字號】    90,易,51
【裁判日期】    900320
【裁判案由】    詐欺
【裁判全文】
台灣台中地方法院刑事判決                              九十年度易字第五一號
    公  訴  人  臺灣台中地方法院檢察署檢察官
    被      告  甲○○
右列被告因詐欺案件，經檢察官提起公訴（八十九年度偵字第一六一一號），本院判
決如左：
    主  文
甲○○共同連續意圖為自己不法之所有，以詐術使人將本人之物交付，處有期徒刑陸
月，如易科罰金，以佰元折算壹日。
    事  實
一、甲○○明知何春源（另簽分案偵辦）、自稱「翁先生」之成年男子（真實姓名年
    籍不詳）係向他人詐購貨物，無足夠資金支付貨款，三人竟共同基於意圖為自己
    不法所有之概括犯意聯絡，由何春源、「翁先生」以月薪新台幣（下同）三萬元
    僱用甲○○，由何春源、「翁先生」授意甲○○承租原由何春源承租之彰化縣埔
    心鄉○○村○○路○段二四七巷八一號隔壁棟房屋一棟倉庫，並授意甲○○先於
    民國（下同）八十八年四月間在彰化縣埔心鄉○○村○○路○段二四七巷八一號
    開設「誠泰冷凍食品工廠」（下稱誠泰工廠），再由甲○○以誠泰工廠名義，於
    八十八年四月十九日與雙麟冷凍調理食品工業股份有限公司（下稱雙麟公司）、
    佐仲堂行銷公司（下稱佐仲堂公司）簽訂經銷合約，再於八十八年五月二十一日
    與利民食品股份有限公司（下稱利民公司）、佐仲堂公司簽訂經銷合約後，再由
    「翁先生」於八十八年五月十三、十九及二十日，向雙麟公司詐購冷凍食品，總
    價款十萬八千四百元；又於同年月二十一、二十八日，復向利民公司詐購冷凍肉
    類，總價款十二萬八千六百八十八元，使不知情之雙麟、利民兩家公司之職員不
    疑有他，信以為真，均依約將上開雙麟、利民公司之冷凍貨物運至彰化縣埔心鄉
    經口村上址誠泰工廠，交甲○○簽收後，甲○○即通知何春源將貨物運往他處出
    售，甲○○至同年六月間始交付佐仲堂行銷公司付款支票一紙，即發票人為甲○
    ○，付款人為台灣省合作金庫員林支庫、發票日八十八年九月十五日、第五九一
    四─五帳號、票號ＢＵ0000000號、面額十九萬一千九百元之支票一紙，
    以支付上開兩家公司之部分貨款，並由佐仲堂行銷公司代為收取，詎支票屆期提
    示，竟遭退票，經利民及雙麟兩家公司催索，甲○○仍避不見面，且工廠大門深
    鎖、人去樓空，利民及雙麟兩家公司始知受騙。
二、案經雙麟公司、利民公司訴請臺灣臺中地方法院檢察署檢察官偵查起訴。
    理  由
一、訊據被告甲○○固自承有簽發上開支票，並簽收利民及雙麟兩家公司之貨物等情
    ，惟矢口否認有何詐欺犯行，辯稱：伊是受僱於何春源，簽約、支票開戶等，都
    是依何春源命令行事云云。惟查：
（一）被告係誠泰工廠負責人，其與雙麟公司、利民公司訂定經銷合約書，均係首次
      向該二家公司訂購上開貨物，並於收受貨物後，簽發交付上開未兌現之支票，
      實則均未付貨款之事實，業據告訴人利民及雙麟兩家公司共同代理人陳佐蒂、
      証人即佐仲堂公司之職員乙○○指訴綦詳，復有雙麟公司出貨單三張、利民公
      司出貨單二紙、經銷合約書二份、被告為發票人之付款支票及退票理由單影本
      各乙紙附卷足憑。
（二）又查，被告於八十八年五月十七日親自至合作金庫申請上開支票帳戶，而於五
      月二十一日在合作金庫員林支庫設立支票存戶後，於同年七月八日開始退票，
      並於同年八月六日拒絕往來之事實，亦據証人即合作金庫員林支庫職員謝素珍
      証述在卷，並有合作金庫員林支庫函文所附之支票存款往來申請暨約定書、退
      票理由單附卷可稽，本件被告簽發予告訴人之貨款支票，其交付及開票日期係
      在八十八年六月間，與支票到期日八十八年九月十五日實則上亦有三個月期限
      ，亦據告訴人代理人陳佐蒂指訴在卷，並有付款支票可佐，則被告開戶後，其
      開列之支票至到期日亦應有一、二個月之期限，被告上開支票帳戶竟於短短二
      、三個月間，即遭拒絕往來，顯見其並無資力支應貨款。
（三）再查，被告與雙麟公司、利民公司之行銷商佐仲堂公司簽約時，誠泰工廠確有
      擺放機器設備以取信佐仲堂公司人員，又被告亦與一位自稱係被告父親之人在
      場等情，均據証人即佐仲堂公司人員乙○○証述在卷（八十八年十一月四日偵
      卷第三十二、三十三頁、八十九年二月二十二日偵卷第二十頁、九十年一月十
      六日本院訊問），而被告亦供稱該自稱父親之人係「翁先生」並非其父親，參
      以被告係以三萬元代價受僱何春源擔任誠泰工廠之負責人，其向利民及雙麟兩
      家公司訂貨後，旋即於八十八年六月一日與實際上負責人何春源簽訂動產買賣
      契約書，將被告為名義上負責人之「誠泰冷凍食品工廠」之生財器具以一百二
      十萬元轉讓與何春源，實則上開生財器具並非被告出資所有，且亦非被告出賣
      予何春源乙節，亦據被告陳明在卷，並有被告與何春源之動產買賣契約書及認
      證書附卷足資佐證；被告與何春源、「翁先生」均知被告甲○○名下並無財產
      以支付貨款，仍由被告任誠泰工廠負責人，先在誠泰工廠放置生財器具等機器
      設備，使告訴人雙麟公司、利民公司之行銷代理商佐仲堂公司之人員不疑有詐
      ，同意與被告簽訂契約，俟被告購得貨物後，再藉形式上之買賣契約移轉誠泰
      工廠生財器具予何春源，使出賣人雙麟公司、利民公司求償無門，再參以被告
      經營之誠泰工廠，其於五月中間始至銀行開戶，於六月一日即簽訂動產轉讓何
      春源之契約，又被告與雙麟公司、利民公司均係首次交易，事後竟分文未償，
      且避不見面，足見被告與何春源、「翁先生」向告訴人公司訂購貨物之初，即
      無支付貨款之意，客觀上足徵被告與何春源、「翁先生」間有不法所有意圖及
      施用詐術之犯意聯絡及行為分擔至明。
（四）被告雖辯稱：伊無詐騙之意，僅係受僱於何春源云云，惟查，被告係成年人，
      本件誠泰工廠之設址係在被告戶籍地點，且被告係出面簽約、訂貨、開票之人
      ，應亦明知開設支票需負擔發票人責任，豈可能聽任他人以自己名義訂貨，交
      付自己名義之支票而均不過問如何付款，且查，其與佐仲堂行銷公司簽約時亦
      有一在場之「翁先生」並非自己父親，竟任令該在場之「翁先生」自稱係伊親
      戚亦均不否認等情，亦據証人乙○○証述在卷，被告對何春源、「翁先生」以
      月薪三萬元僱用其聽命行事，實則訂購貨物均屬詐騙等情，知之甚詳，其與何
      春源、「翁先生」間有犯意聯絡及行為分擔甚明，並非不知情之受僱人，是其
      所辯顯係事後卸責之詞，不足採信。事証明確，被告右揭詐欺犯行堪予認定。
二、核被告甲○○所為，係犯刑法第三百三十九條第一項之詐欺取財罪。被告所犯上
    揭詐欺取財罪，與何春源、「翁先生」間有犯意聯絡及行為分擔，均為共同正犯
    。又被告前後有多次詐欺取財犯行，時間緊接，所犯構成要件相同，顯係基於概
    括之犯意為之，為連續犯，依刑法第五十六條連續犯之規定論以一罪，並加重其
    刑。爰審酌被告甲○○年已二十五歲，其明知何春源係詐騙他人貨物，竟為領取
    薪資，亦參與詐騙犯行，其行為實非可取，暨考其犯罪之動機、目的、手段、犯
    罪所生之危害、犯後態度，又其詐得貨款價格為二十三萬餘元及其遲未與被害人
    達成和解等一切情狀，量處如主文所示之刑，並諭知易科罰金之折算標準。
三、又按行為後法律有變更者，適用裁判時之法律。但裁判前之法律有利於行為人者
    ，適用最有利於行為人之法律，刑法第二條第一項定有明文；查刑法業經修正，
    並經總統於九十年一月十日公布施行，於同年月十二日生效，被告所犯上開罪行
    ，依修正前刑法第四十一條之規定：「犯最重本刑為三年以下有期徒刑以下之刑
    之罪，而受六月以下有期徒刑或拘役之宣告，因身體、教育、職業、家庭之關係
    或其他正當事由，執行顯有困難者，得以一元以上三元以下折算一日，易科罰金
    。」而依修正後刑法第四十一條第一項前段規定：「犯最重本刑為五年以下有期
    徒刑以下之刑之罪，而受六個月以下有期徒刑或拘役之宣告，因身體、教育、職
    業、家庭之關係或其他正當事由，執行顯有困難者，得以一元以上三元以下折算
    一日，易科罰金。」是被告本件犯行經本院為六月以下有期徒刑、拘役之宣告，
    比較新舊法之適用結果，依修正前刑法之適用結果，則不得易科罰金，而依修正
    後刑法之適用結果，則得易科罰金，是以新法之適用結果較舊法有利於行為人，
    依刑法第二條第一項前段之規定，就被告本件宣告刑，依修正後刑法第四十一條
    第一項前段之規定，並諭知易科罰金之折算標準，附此敘明。
據上論斷，應依刑事訴訟法第二百九十九條第一項前段、刑法第二十八條、第五十六
條、第三百三十九條第一項、第二條第一項前段前段，修正後刑法第四十一條第一項
前段、罰金罰鍰提高標準條例第一條前段、第二條，判決如主文。
本案經檢察官鄒千芝到庭執行職務。
中      華      民      國    九十      年      三      月     二十     日
                                        臺灣臺中地方法院刑事第一庭
                                            法  官    黃  家  慧
右正本證明與原本無異。
如不服本判決，應於送達後十日內向本院提出上訴狀(須附繕本)，上訴於台灣高等
法院台中分院。
                                            書記官
中      華      民      國    九十      年      三      月     二十一   日
附錄論罪科刑法條
刑法第三百三十九條第一項：
意圖為自己或第三人不法之所有，以詐術使人將本人或第三人之物交付者，處五年以
下有期徒刑、拘役或科或併科一千元以下罰金。


司法院資訊處製作；財團法人民間司法改革基金會備份。
